臺灣新北地方法院板橋簡易庭小額民事判決
111年度板小字第2203號
原      告  周文榮  
被      告  蘇文明  
上列當事人間給付居間報酬事件，本院於111年9月13日言詞辯論
終結，判決如下：
    主  文
原告之訴及假執行之聲請均駁回。
訴訟費用新臺幣壹仟元由原告負擔。
    事實及理由
一、原告主張：
　　被告前於民國99年7月間，向原告購買新北市○○鎮○○段○○○段
    0000000地號土地，於109年1月許，主動以通訊軟體LINE與
    原告聯繫，表示其欲購買原告堂弟即訴外人周子鈞所有之上
    開土地之鄰地，即白雞小段176-192地號土地（下稱系爭土
    地），並於109年2月23日以新臺幣（下同）15,000元之居間
    報酬，委託原告向周子鈞洽談以40萬元購買系爭土地，原告
    遂聯絡周子均商討價格，惟其以價格不合理拒絕出賣系爭土
    地，嗣被告於109年3月3日，提高居間報酬至4萬元，委託原
    告向周子鈞以75萬元購買系爭土地，惟亦因價格問題無法成
    交。詎被告為避免支付上開居間報酬，竟未告知原告其已以
    136萬元成交系爭土地，並簽訂買賣契約（下稱系爭買賣契
    約），並將系爭土地登記於被告之妻郭新萍名下，被告受原
    告委託並為其轉達締約之機會，兩造顯然已成立居間契約，
    並已促成被告與周子鈞訂立系爭買賣契約，原告自得依民法
    第565條之規定，向被告請求居間報酬，而居間報酬應以一
    般仲介不動產之居間費用計算，即以不動產買賣價金之4％計
    算，參本件土地買賣價金為136萬，本件居間報酬應為54,40
    0元；縱不以市場通常之報酬計算，亦應以被告同意之介紹
    費4萬元計算居間報酬。為此，爰依居間之法律關係，提起
    本件訴訟，請求被告給付報酬等語。並聲明：㈠被告應給付
    原告54,400元，及自起訴狀繕本送達翌日起至清償日止，按
    週年利率5%計算之利息。㈡願供擔保請准宣告假執行。
二、被告則以：
    被告確實有委任原告向周子欽洽詢系爭土地之出賣事宜，並
    於109年3月3日第二次委託時，出價75萬元欲購買系爭土地
    並約定報酬4萬元，惟原告於109年5月23日回覆至少要1,362
    ,000元才賣，之後的7個月間，原告都沒有繼續協助議價買
    賣系爭土地，嗣被告之妻郭新萍便自行聯絡周子鈞，並於10
    9年12月10日簽訂系爭買賣契約。因原告長達7個月期間都沒
    有協助買賣系爭土地事宜，最後是由被告自行聯絡地主才買
    到系爭土地，是兩造間應不成立居間契約等語置辯。並聲明
    ：㈠原告之訴駁回。㈡願供擔保請准宣告免為假執行。
三、按稱居間者，謂當事人約定，一方為他方報告訂約之機會或
    為訂約之媒介，他方給付報酬之契約。居間人，以契約因其
    報告或媒介而成立者為限，得請求報酬。契約附有停止條件
    者，於該條件成就前，居間人不得請求報酬。民法第565條
    、第568條分別定有明文。又民法第565條所定之居間有二種
    情形，一為報告訂約機會之報告居間，一為訂約之媒介居間
    。所謂報告居間，不以於訂約時周旋於他人之間為之說合為
    必要，僅以為他方報告訂約之機會為已足，而居間人之報酬
    ，於雙方當事人因居間而成立契約時，應許其請求。至於居
    間行為就令自始限於媒介居間，而僅為報告即已有效果時，
    亦應許居間人得請求報酬之支付（最高法院52年台上字第26
    75號判例要旨參照）。故而，居間契約乃屬於以從事服務或
    為他人之利益為對象之契約類型，雙方當事人一方為委託人
    ，另一方為居間人。而就民法所規定之典型居間契約，則可
    區分為報告居間（指示居間，即報告訂約之機會）或為媒介
    居間（即訂約之媒介），居間人有報酬請求權。惟不論係何
    種居間類型，依民法第153條之規定，必當事人雙方就契約
    主體、報告居間或媒介居間等必要之點意思表示互相一致，
    始得謂居間契約已經成立。且民法居間之特性在於，居間人
    之報酬請求權乃繫於一定之條件（即契約之成立），換言之
    ，居間契約特別之處在於，委託人之給付義務乃附停止條件
    ，當委託人所期待之契約「因居間人之報告或媒介而成立者
    」，委託人始負有給付約定報酬之義務，其給付義務乃附停
    止條件，條件為所期待之契約因居間人之報告或媒介而成就
    ，此契約必須是與第三人成立者為限。而此條件之成就或不
    成就乃繫於委託人之意思決定，委託人並不負有因居間人報
    告訂約或媒介而去訂立契約之義務，居間人必須承擔結果發
    生或不發生之風險。此有別於一般雙務契約，合先敘明。
四、原告固主張兩造間成立居間契約，並約定原告為被告報告訂
    約之機會並因而成交者，被告應給付居間報酬予原告云云，
    並提出兩造間通訊軟體LINE對話記錄截圖及系爭土地謄本等
    件影本為證。惟此為被告所否認，並以兩造未成立居間契約
    等語置辯。經查：觀諸被告提出之前開對話紀錄，被告於10
    9年2月20日向原告稱:「176-192面積1550㎡買價400,000元介
    紹費15,000元，請參考。」等語，又於109年3月3日，原告
    向被告稱：「沒有1,362,000元是很難談下去。」等語，被
    告復回覆：「75萬，介紹費4萬。」等情，有兩造間通訊軟
    體LINE對話記錄截附卷可憑，足認兩造已就居間契約之必要
    之點即契約當事人、居間契約之形式、酬金達為合意，且非
    僅單純媒介為已足，而須因居間人之報告而成就買賣契約，
    委託人方負有給付報酬之義務，堪認兩造間業已成立報告居
    間契約，應堪認定。然觀之兩造所提之通訊軟體對話記錄截
    圖影本，均僅紀錄至109年5月23日原告回覆：「至少1,326,
    000元以上才好談。」等語，嗣後並未再針對系爭土地之價
    額有所報告，足證兩造對於系爭土地買賣契約之必要之點即
    價金部分並未達成合意，應視為停止條件不成就。況訴外人
    即被告配偶郭新萍與賣家周子鈞簽定買賣契約之日期為109
    年12月10日，有土地買賣契約書附卷足參，自兩造最後通訊
    軟體LINE對話時間起，迄上開土地買賣契約簽訂之日止，長
    達將近7個月間，原告未盡任何報告義務，且上開土地買賣
    契約之簽訂亦非因原告居間報告而成就，揆諸上開說明，被
    告並未因原告之媒介而締結上開土地買賣契約，是原告請求
    被告依民法第568條第1項規定給付居間報酬，應屬無據。
五、從而，原告本於居間之法律關係，請求被告給付54,400元及
    自起訴狀繕本送達日翌起至清償日止，按週年利率百分之5
    計算之利息，為無理由，應予駁回。原告之訴既經駁回，其
    假執行之聲請，即失所附麗，應併予駁回。
六、本件事證已臻明確，原告其餘主張、陳述及所提證據資料，
    核與判決結果無何影響，爰不一一論述，附此敘明。
七、本件係依小額訴訟程序所為原告敗訴之判決，爰確定訴訟費
    用額1,000元（第一審裁判費），由原告負擔。
中　　華　　民　　國　　111 　年　　9 　　月　　30　　日
                  臺灣新北地方法院板橋簡易庭
                            法  官  許珮育
以上為正本係照原本作成。
如不服本判決，應於送達後20日內，向本院提出上訴狀並表明上
訴理由，如於本判決宣示後送達前提起上訴者，應於判決送達後
20日內補提上訴理由書（須附繕本）。
中　　華　　民　　國　　111 　年    10 　　月　　2　　日
                            書記官  吳昌穆
附錄：
一、民事訴訟法第436條之24第2項：
    對於小額程序之第一審裁判上訴或抗告，非以其違背法令為
    理由，不得為之。
二、民事訴訟法第436條之25：
    上訴狀內應記載上訴理由，表明下列各款事項：
    (一)原判決所違背之法令及其具體內容。
    (二)依訴訟資料可認為原判決有違背法令之具體事實。
三、民事訴訟法第471條第1項：（依同法第436條之32第2項規定
    於小額事件之上訴程序準用之）
    上訴狀內未表明上訴理由者，上訴人應於提起上訴後二十日
    內，提出理由書於原第二審法院；未提出者，毋庸命其補正
    ，由原第二審法院以裁定駁回之。